【裁判字號】    97,交聲,252
【裁判日期】    971124
【裁判案由】    違反道路交通管理處罰條例聲明異議
【裁判全文】
臺灣新竹地方法院交通事件裁定       97年度交聲字第252號
移送機關即
原處分機關  交通部公路總局臺北區監理所
異  議  人
即受處分人  甲○○
上列受處分人因違反道路交通管理處罰條例案件，對於交通部公
路總局臺北區監理所於民國97年6 月23日所為之北監營裁字裁40
-C00000000號違反交通事件裁決不服，聲明異議，本院裁定如下
：
    主    文
原處分撤銷。
甲○○不罰。
    理    由
一、原處分機關處分意旨略以：異議人即受處分人於民國96 年6
    月2日7時30分許駕駛車牌號碼676-HD號營業大貨曳引車，在
    臺北縣深坑鄉○○路與阿柔洋路路口，擦撞同行直行騎乘車
    牌號碼932-FAW 號重型機車之李禎祥，使其受有左肩挫傷、
    左上臂淺創、右小腿淺創等傷害，惟異議人竟未停車而繼續
    行駛，而有汽車駕駛人駕駛汽車肇事致人受傷逃逸之違規，
    經原舉發機關臺北縣政府警察局新店分局依法舉發，異議人
    未於期限內到案，嗣經原處分機關以道路交通管理處罰條例
    第62條第1項，裁處受處分人罰鍰新臺幣（下同）6千元，並
    吊銷駕駛執照，一年內禁考。
二、聲明異議意旨略以：異議人於上開時、地確有駕駛駕駛車牌
    號碼676-HD 號營業大貨曳引車後掛之子車車牌號碼63-MH，
    係在不知情之情況下經警察通知與李禎祥所駕駛之車牌號碼
    932-FAW 之重型機車發生擦撞，異議人並無肇事逃逸，且警
    方通知後立即與警方聯繫，並與李禎祥聯繫，亦經臺灣臺北
    地方法院檢察署檢察官偵查結果予以不起訴處分結案。異議
    人並無肇事逃逸，且異議人工作需要駕駛執照，爰依法聲明
    異議，請求撤銷原處分。
三、按犯罪事實應依證據認定之，無證據不得認定犯罪事實；又
    不能證明被告犯罪者，應諭知無罪之判決，刑事訴訟法第15
    4條第2項、第301條第1項分別定有明文，上開刑事訴訟法之
    規定，於交通異議案件亦有其適用。次按汽車駕駛人駕駛汽
    車肇事致人受傷或死亡者，應即採取救護措施及依規定處置
    ，並通知警察機關處理，不得任意移動肇事汽車及現場痕跡
    證據，違反者處3千元以上9千元以下罰鍰。前項駕駛人肇事
    致人受傷而逃逸者，吊銷其駕駛執照；致人重傷或死亡而逃
    逸者，吊銷其駕駛執照，並不得再考領，道路交通管理處罰
    條例第62條第3項前段、第4項固有明文，然前開規定乃以駕
    駛人具備「知悉」駕車肇事致人受傷或死亡而逃逸之主觀要
    件，始足成立，倘駕駛人根本未查覺肇事，自不能以該規定
    論處。
四、經查：
(一)、異議人確有於96年6月2日7 時30分許，駕駛車牌號碼676-HD
    號營業大貨曳引車，後掛車牌號碼63-HM 號子車，由臺北縣
    深坑交流道下來往石碇方向行駛，途經臺北縣深坑鄉○○路
    與阿柔洋路口，擦撞同行直行在右之被害人李禎祥騎乘車牌
    號碼932-FAW 號重型機車，被告駕駛車輛之子車右側車身撞
    擊告訴人所騎乘機車之左後車身，李禎祥因而受有左肩挫傷
    、左上臂淺創、右小腿淺創等傷害，異議人未停車而繼續行
    駛等事實，為異議人所不爭執，並據證人即被害人李禎祥到
    庭證述屬實，且經本院依職權調閱臺灣臺北地方法院檢察署
    96年度偵字第13520號偵查卷宗（下稱96年度偵字第13520號
    偵查卷），有該卷卷附之臺北市立萬芳醫院甲種診斷證明書
    、道路交通事故現場圖、道路交通事故現場調查報告表(一)、
    (二)道路交通事故現照片18張等在卷可參，應堪認屬實。
(二)、另本件車禍之目擊證人蘇念平於偵查庭證稱：伊於96年6月2
    日7 時30分在現場，被害人即李禎祥機車騎在伊面前，前面
    的聯結車從伊左邊經過，聯結車在外側車道，被害人的機車
    在外側車道的間線，連結車離被害人很近，聯結車就勾到被
    害人的手肘衣服處，重心不穩人車就跌倒了，衣服有勾到連
    人帶車就跌了一圈，聯結車的駕駛好像不知道就繼續行駛等
    語（96年度偵字第13520號卷第41 頁），足見異議人主觀上
    是否知悉肇事而逃逸尚有疑義；又異議人係駕駛較大型之營
    業大貨曳引車，並後掛子車，而李禎祥係騎乘重型機車，兩
    車車重相差甚遠，又係同向擦撞，且擦撞部位在該後掛子車
    右側部位，擦撞情形亦甚輕微等情，有交通事故照片18張，
    是依前述各項事證綜合以觀，堪認本案車禍發生時，因擦撞
    所產生之震動及聲音均極輕微，致行進中之被告未為查覺，
    而不知業已肇事，才未停車查看救助傷患及報警處理，異議
    人離去現場即非明知有肇事情事而棄置李禎祥於不顧，益徵
    其主觀上並無逃避責任之意，是異議人辯稱尚非全然無據，
    應堪採信。再本件交通事故經警移送肇事逃逸罪嫌部分，亦
    經臺灣臺北地方法院檢察署檢察官以事證不足以證明異議人
    於肇事時主觀上已認知肇事，而以96年度偵字第13520 號為
    不起訴處分確定，有該不起訴處分乙份附卷可佐，益徵異議
    人所辯並非無據。
(三)、綜上所述，本件既無積極證據足以證明異議人於肇事時確實
    已知悉車禍事故之發生，自無從以修正前道路交通管理處罰
    條例第62條第4項（漏載第3項）之規定予以處罰，是原處分
    機關所為之處分尚有未洽，應予撤銷。本件異議為有理由，
    原處分應予撤銷，另諭知異議人不罰。
五、依道路交通管理處罰條例第20條前段，裁定如主文。
中    華    民    國    97    年    11    月    24    日
                  交通法庭    法  官  林惠君
以上正本證明與原本無異。
如不服本裁定，應於送達後5 日內向本院提出抗告狀（須附繕本
）。
中    華    民    國    97    年    11    月    24    日
                              書記官  蔣淑君


司法院資訊處製作；財團法人民間司法改革基金會備份。
